臺灣橋頭地方法院民事裁定
110年度消債職聲免字第126號
聲請人即債　莊雅惠　00000000000000000000000000000000000
務人0000000000000000000000000000000000000000000000
代  理  人  陳靜娟律師(法律扶助律師)
上列聲請人即債務人因消費者債務清理事件聲請免責，本院裁定
如下：
    主  文
聲請人即債務人莊雅惠不免責。
    理  由
一、按法院為終止或終結清算程序之裁定確定後，除別有規定外
    ，應以裁定免除債務人之債務；又法院裁定開始清算程序後
    ，債務人有薪資、執行業務所得或其他固定收入，扣除自己
    及依法應受其扶養者所必要生活費用之數額後仍有餘額，而
    普通債權人之分配總額低於債務人聲請清算前2 年間，可處
    分所得扣除自己及依法應受其扶養者所必要生活費用之數額
    者，法院應為不免責之裁定，但債務人證明經普通債權人全
    體同意者，不在此限；而債務人有下列各款情形之一者，法
    院應為不免責之裁定，但債務人證明經普通債權人全體同意
    者，不在此限：一、於七年內曾依破產法或本條例規定受免
    責。二、故意隱匿、毀損應屬清算財團之財產，或為其他不
    利於債權人之處分，致債權人受有損害。三、捏造債務或承
    認不真實之債務。四、聲請清算前二年內，因消費奢侈商品
    或服務、賭博或其他投機行為，所負債務之總額逾聲請清算
    時無擔保及無優先權債務之半數，而生開始清算之原因。五
    、於清算聲請前一年內，已有清算之原因，而隱瞞其事實，
    使他人與之為交易致生損害。六、明知已有清算原因之事實
    ，非基於本人之義務，而以特別利於債權人中之一人或數人
    為目的，提供擔保或消滅債務。七、隱匿、毀棄、偽造或變
    造帳簿或其他會計文件之全部或一部，致其財產之狀況不真
    確。八、故意於財產及收入狀況說明書為不實之記載，或有
    其他故意違反本條例所定義務之行為，致債權人受有損害，
    或重大延滯程序，消費者債務清理條例(下稱消債條例)第13
    2條、第133條、第134條分別定有明文。
二、本件聲請人前向金融機構辦理消費貸款、信用卡契約等，致
    積欠無擔保債務共計新臺幣（下同）1,910,164元（見本院 
    民國110年6月29日橋院嬌110年度司執消債清菊字第14號債
    權表），因無法清償債務，於108年5月15日向本院聲請前置
    調解，因無法負擔調解條件，於108年6月20日向本院聲請更
    生，經本院以108年度消債更字第179號裁定聲請人自109年4
    月23日下午4時起開始更生程序，因聲請人未能提出獲債權
    人可決之更生方案，同意轉為清算程序，本院即以110年度
    消債清字第8號裁定聲請人自110年2月19日下午4時起開始清
    算程序，復經本院司法事務官就聲請人財產進行清算結果，
    普通債權人未獲任何金額之分配，再經本院司法事務官以11
    0年度司執消債清字第14號裁定清算程序終止確定等情，此
    經本院依職權調閱上開案件卷宗查明無訛，並有前開裁定書
    各1份在卷可稽，堪信屬實。
三、經查： 
(一)按法院裁定開始更生程序後，債務人免責前，法院裁定開始
    清算程序，其已進行之更生程序，適於清算程序者，作為清
    算程序之一部；其更生聲請視為清算聲請，消債條例第78條
    第1項定有明文。參酌上開規定，自應以聲請人向法院聲請
    更生視為聲請清算，並以法院裁定開始更生時起，作為認定
    債務人有無薪資等固定收入之時點；且就消費者債務清理條
    例第133條所稱「聲請清算前2年間」之部分，時間點亦應提
    前至「聲請更生前2年間」為當，先予敘明。
(二)聲請人現任職於舶豐壓克力企業社，自陳每月薪資25,000元
    ，依聲請人提出之108年1月至6月、8月至9月之薪資袋觀之
    ，此期間聲請人薪資所得共220,405元，平均每月27,551元
    ，而聲請人勞工保險現投保於高雄縣各業工人聯合會，投保
    月薪24,000元，其108年至109年間均無申報所得，名下無財
    產，每月並領有家扶補助1,700元等情，有財產及收入狀況
    說明書、綜合所得稅各類所得資料清單、全國財產稅總歸戶
    財產查詢清單、勞保局被保險人投保資料查詢、稅務電子閘
    門財產所得調件明細表、薪資袋、領取家扶補助之存摺影本
    等件附卷可稽。則查無聲請人有其他收入來源，佐以聲請人
    已提出前開薪資袋、存摺為證，並據聲請人於本院110年11
    月16日調查程序中自陳開始清算後收入、支出狀況約略相同
    ，則以其上開平均月薪加計家扶補助後之29,251元作為核算
    其開始更生程序後之固定收入，應能反映真實收入狀況。
(三)按債務人必要生活費用，以最近一年衛生福利部或直轄市政
    府所公告當地區每人每月最低生活費一點二倍定之。受扶養
    者之必要生活費用，準用第一項規定計算基準數額，並依債
    務人依法應負擔扶養義務之比例認定之，消債條例第64條之
    2第1項、第2項分別定有明文。至支出部分，聲請人主張需
    扶養2名未成年子女，每月實際支出扶養費5,000元。按直系
    血親相互間，互負扶養之義務，民法第1114條第1款定有明
    文。查聲請人子女無申報所得、名下無財產，惟109年5月至
    110年3月間各領有單親中低收入兒少補助2,155元等情，有
    戶籍謄本、綜合所得稅各類所得資料清單、全國財產稅總歸
    戶財產查詢清單、高雄市政府社會局社會福利平台查詢資料
    等附卷可證。扶養費用部分，依消債條例第64條之2第1、2
    項，並參照民法第1118、1119條規定，其負扶養義務之程度
    ，亦應考量其目前身負債務之窘境，所負擔之扶養義務能力
    ，自非比一般，在無其他更為詳實之資料可供佐證之情形下
    ，故本院認定以109年度高雄市最低生活費標準之1.2倍15,7
    19元為標準，則扣除上開補助及與前配偶分擔扶養費後，聲
    請人每月應支出之子女扶養費應以13,564元為度【計算式：
    （15,719-2,155)×2÷2＝13,564】，聲請人就此主張支出5,00
    0元(扣除聲請人主張之未成年子女祖母補助之扶養費後)，
    尚較前開核算標準為低，可以採那。至聲請人個人日常生活
    必要費用部分，審酌聲請人負債之現況，基於社會經濟活動
    之互賴及誠信，該日常生活所需費用，自應節制開支，不得
    有超越一般人最低生活標準之享受，否則反失衡平，本院依
    消債條例第64條之2第1項，參酌衛福部社會司所公告歷年最
    低生活費標準，109年度高雄市最低生活費標準13,099元之1
    .2倍為15,719元，則聲請人每月最低生活費除有特殊情形並
    有證據證明者外，自宜以此為度，始得認係必要支出。聲請
    人主張每月包含租金之個人必要生活費為18,400元，扣除領
    取之租金補助每月3,200元後，每月實際支出惟15,200元，
    亦較前開核算標準為低，應為可採。是聲請人於本院裁定自
    109年4月23日開始更生程序後，其每月固定收入29,251元扣
    除每月扶養費5,000元及聲請人必要生活費用15,200元後，
    尚有餘額，符合消債條例第133條前段之規定。
(四)另聲請人於聲請調解前2年間(106年5月至108年4月)之可處
    分所得為薪資共計600,000元，加計領取之家扶補助每月1,7
    00元(自聲請人107年4月離婚時計算共13個月)、及自107年1
    2月起領取之每月3,200元租金補助，此期間可處分所得合計
    應為638,100元，有財產及收入狀況說明書、高雄市政府都
    市發展局110年10月25日函文可參。至其扶養費用部分，以
    前開核算方式，106、107年度高雄市最低生活費之1.2倍為1
    5,529元、108年度則為15,719元，則與聲請人前配偶分擔後
    ，106年至107年每月必要扶養費用應以15,529元、15,719元
    為度，聲請人主張此期間每月支出5,000元，可以採信，則
    聲請人此期間必要扶養費用金額共計120,000元。又聲請人
    個人必要生活費用部分，聲請人主張每月支出18,400元，然
    未領取租金補貼之106年5月至107年11月間，其主張電話費
    用每月1,700元，尚屬過高而未說明其必要性，本院認應以
    前開最低生活費用之1.2倍列計，較為合理，至107年12月至
    108年4月間，因有領取租金補貼支應，並經本院列計於上開
    可處分所得中，則此期間以聲請人主張之每月18,400元核算
    每月必要生活費用，尚可採納。從而，聲請人聲請調解前2
    年個人必要生活費用共計387,051元【計算方式：106年5月
    至107年11月每月15,529元×19個月+107年12月至108年4月18
    ,400元×5個月=387,051元】。則聲請人聲請調解前2年可處
    分所得638,100元扣除扶養費用120,000元及個人必要生活費
    用387,051元後，尚有餘額131,049元，而本件普通債權人清
    算結果未獲分配，顯低於上開餘額，依消債條例第133條之
    規定，法院即應為不免責之裁定，是本件符合消債條例第13
    3條本文所定應不免責之情形。另本院復查無聲請人有消債
    條例第134條所列各款應不免責事由，且債權人亦未提出聲
    請人有何符合消債條例第134條各款所規定之事證供本院參
    酌，故應認聲請人並無消債條例第134條所定不免責事由之
    存在。
四、綜上所述，聲請人既有消債條例第133條本文所定不應免責
    之事由存在，復未經普通債權人全體同意其免責，揆諸首揭
    規定，本件應予聲請人不免責，爰裁定如主文。至法院為不
    免責之裁定確定後，聲請人繼續工作並清償債務，達消債條
    例第133條規定之數額，且各普通債權人受償額均達其應受
    分配額，或各普通債權人受償額均達其債權額之20％以上者
　　，依消債條例第141條或142條之規定，可再行聲請法院裁定
    免責，附此敘明。　　
中　　華　　民　　國　 110　　年　　11　　月　　19　　日
              　　        民事庭　法　官　薛博仁
以上正本係照原本作成。
如不服本裁定，應於裁定送達後10日內，以書狀向本院提出抗告
，並繳納抗告費新臺幣1千元。
中　　華　　民　　國　 110　　年　　11　　月　　22　　日
                    　　　　      書記官　郭南宏
附錄法條: 
消費者債務清理條例第141條第1項
債務人因第一百三十三條之情形，受不免責之裁定確定後，繼續
清償達該條規定之數額，且各普通債權人受償額均達其應受分配
額時，得聲請法院裁定免責。
消費者債務清理條例第142條
法院為不免責或撤銷免責之裁定確定後，債務人繼續清償債務，
而各普通債權人受償額均達其債權額之百分之二十以上者，法院
得依債務人之聲請裁定免責。
前條第三項規定，於債務人依前項規定繼續清償債務，準用之。
附表：
普通債權人 債權額 (新臺幣) 債權比率 依第141條繼續清償可再聲請免責之數額(新臺幣) 台新國際商業銀行股份有限公司 397,565 20.81% 27,275 中國信託商業銀行股份有限公司 805,039 42.15% 55,231 國泰世華商業銀行股份有限公司 165,339 8.66% 11,343 玉山商業銀行股份有限公司 542,221 28.39% 37,200 合計 1,910,164 100% 131,049